臺灣高等法院交通事件裁定　　　　　　 96年度交抗字第324號
抗　告　人　交通部公路總局台北區監理所基隆監理站
代　表　人　吳明輝
受　處分人　吉洲通運股份有限公司
代　表　人　甲○○
上列抗告人因違反道路交通管理處罰條例案件，不服台灣士林地
方法院，中華民國九十六年二月十四日所為裁定（九十五年度交
聲字第一一七八號），提起抗告，本院裁定如下：
    主  文
原裁定撤銷，發回台灣士林地方法院。
    理  由
一、原處分意旨略以：異議人即受處分人吉洲通運股份有限公司
    所有車號五三０—ＫＡ號營業貨櫃曳引車，於民國九十五年
    十月三十日九時二十五分許，行經基隆市○○路，經警舉發
    使用他車牌照行駛，故依道路交通管理處罰條例第十二條第
    一項第五款、第二項裁處異議人罰鍰新臺幣（以下同）五千
    四百元，並牌照吊銷等語。
二、聲明異議意旨略以：異議人所有車號五三０—ＫＡ之曳引車
    並未借用他車牌照行駛道路，該車所拖曳之半拖車車牌號確
    實為ＦＬ－Ｎ九，並依規定懸掛於半拖車車上，且依基隆市
    警察局九十五年十一月二十日基警交字第０九五００三三二
    八二號函，違規事實為「經會同駕駛人檢核該半拖車車身並
    無懸掛標誌牌或漆明車身（架）號碼」，故不應以與違規事
    實不符之道路交通管理處罰條例第十二條第一項第五款舉發
    ，而應以同條例第十六條第一項第三款「未依規定於車身標
    明指定標誌」或第十三條第三款「引擎號碼或車身號碼，與
    原登記位置或模型不符」舉發。又舉發單位在舉發違規時應
    負舉證責任，而非由被舉發人為之，更況異議人於舉發當時
    依規定攜帶行照、拖車使用證，並依規定懸掛半拖車之號牌
    ，已足證明異議人所有車號五三０—ＫＡ之曳引車於舉發當
    時所拖曳之半拖車與ＦＬ－Ｎ九號車之登錄資料相符云云。
三、原審裁定意旨略以：
  (一)該半拖車上有噴有「吉洲通運」字樣，核與ＦＬ－Ｎ九半拖
    車所有人「通豪通運」不同，此見卷附採證照片甚明，足見
    異議人所辯該半拖車即係通豪通運所有之ＦＬ－Ｎ九半拖車
    ，並非可採。
  (二)依「拖車標識牌及車身（架）號碼打刻規定」，拖車標識牌
    應以銅合金或不鏽鋼板製作，採用焊接或鉚接方式固定於車
    架上，並應於標識牌下方之車身（架）上打刻車身（架）號
    碼，其車身（架）號碼內容應包括型式代號及流水號碼，打
    刻之字體應端正、清晰、明確，使用中拖車之車身（架）號
    碼打刻位置不符合本規定者，應於八十九年一月一日前，委
    請汽車修理廠或拖車製造廠，依本規定之打刻位置及字體打
    刻「拖車使用證」上所登載之車身（架）號碼。觀之卷附採
    證照片，或因原處分機關自電腦列印留存之舉證照片即為黑
    白，而無法清楚看出系爭半拖車車身（架）上究有無打刻車
    身（架）號碼，然其上確未懸掛拖車標識牌，則無庸置疑。
    而倘係領有牌照之拖車，其車身（架）上當懸掛有拖車標識
    牌及打刻有車身（架）號碼，且領有牌照之拖車，依道路交
    通安全規則第四十四條第二項前段規定，每年至少定期檢驗
    一次，則系爭半拖車果真領有牌照，依前揭規定，每年至少
    須定期檢驗一次，如此豈有可能在車身（架）上未懸掛拖車
    標識牌之情形下，仍能通過檢驗？是異議人前揭所辯，更非
    可採。
  (三)惟異議人雖有前揭違規行為，然道路交通管理處罰條例第十
    二條第一項第五款所謂「吊銷車牌」應指「遭違規使用之車
    牌而言」，而本件異議人所有之五三０—ＫＡ號曳引車，係
    懸掛自己車牌行駛，並未使用他車車牌行駛，而實際上使用
    他車車牌行駛之車輛，為附掛之半拖車，是處罰之對象應為
    半拖車之車主，始與法相符。而該半拖車違規使用之車牌，
    固應予吊銷，然處罰之對象，亦應為車牌之車主，而非本件
    異議人。又縱認使用他人車牌之車輛原申領之牌照得依前揭
    規定吊銷，然該附掛之半拖車係懸掛他人車牌，並無證據證
    明該半拖車領有號牌，亦不宜逕為吊銷車牌之處分。據此，
    原處分機關依違反道路交通管理處罰條例第十二條第一項第
    五款規定，裁處異議人罰鍰五千四百元，固無違誤（原處分
    另贅引同條第二項），然原處分以異議人為處罰之對象，在
    車輛種類及牌照號碼欄內記載：「五三０—ＫＡ營業貨櫃曳
    引車」，而為吊銷牌照處分，此部分尚難認為適法。異議人
    聲明異議，雖無理由，但原處分既有可議，自應將原處分撤
    銷，另諭知五千四百元之罰鍰等語。
四、抗告意旨略以：「拖車使用他車號牌」行駛涉及若非曳引車
    曳引拖車，即無從自行行駛道路，故應歸責於曳引車所有人
    而處罰之，交通部九十年二月八日交路九十字第００一二二
    九號函示可參，從而，本件本站裁決應予維持等語。
五、經查：原審認半拖車上有噴有「吉洲通運」字樣，核與ＦＬ
    －Ｎ九半拖車所有人「通豪通運」不同，此見卷附採證照片
    甚明等語。然綜觀原審所附卷證，均無前揭照片可供比對，
    自有可議之處。抗告人提起抗告，非全無理由，自應由本院
    將原裁定撤銷，發回原審法院，俟查明後另為適法之裁定。
據上論結，應依道路交通案件處理辦法第二十六條，刑事訴訟法
第四百十三條前段，裁定如主文。
中　　華　　民　　國　　96　　年　　6 　　月　　29　　日
               刑事第十七庭   審判長法　官  趙功恆
                                    法  官  孫惠琳
                                    法  官  陳憲裕
以上正本證明與原本無異。
不得再抗告。
                                    書記官  劉育妃
中　　華　　民　　國　　96　　年　　7 　　月　　3 　　日
